臺灣板橋地方法院刑事判決                          九十年度訴字第二一一四號
    公  訴  人  臺灣板橋地方法院檢察署檢察官
    被      告  丁○○
    選任辯護人  蔡志雄律師
    被      告  丙○○
右列被告因偽造文書等等案件，經提起公訴（九十年度偵字第三二八六號），判決如
左：
    主  文
丁○○行使偽造私文書，足以生損害於他人，處有期徒刑月，如易科罰金以佰元
折算壹日。緩刑肆年。民國八十九年九月二十八日中華電信股份有限公司行動電話業
務租用申請書上「乙○○」署押壹枚沒收。
丙○○無罪。
    事  實
丁○○於民國八十九年三月二十一日在臺北縣三重市往台中市之尊龍客運上，拾獲乙○○遺失之皮夾一只（內含國民身分證、駕照、健保卡等證件），竟意圖為自己不法
之所有，易持有為所有而將該皮夾侵占入己。丁○○另基於行使偽造私文書犯意，將
所侵占之乙○○國民身分證交由不知情之丙○○代為辦理中華電信股份有限公司（下
稱中華電信公司）行動電話門號，丙○○即於八十九年九月二十八日，在臺北縣永和
市三八九號震旦通訊行，委請不知情之店員甲○○，代向中華電信公司申辦Ｚ000
000000號行動電話門號，除由甲○○依丁○○所提供之帳寄住址、連絡電話等
資料填載於中華電信公司行動電話業務租用申請書上外，並由丙○○於該申請書上虛
偽填載乙○○之簽名而行使之，足生損害於乙○○及中華電信公司管理客戶資料之正
確性。嗣經乙○○發現後報警偵辦查獲上情。
    理  由
壹、有罪部分
一、認定犯罪之證據及理由：
  (一)被告丁○○於偵、審中自白。
  (二)告訴人乙○○之指訴。
  (三)證人甲○○之證詞。
  (四)共同被告丙○○之證詞。
  (五)有中華電信股份有限公司行動電話業務租用申請書、切結書等資料附卷足稽。
二、被告蔡志雄之選任辯護人雖另辯稱被告有心神喪失或精神耗弱之情形，但僅提出
    被告於八十五年一月間在馬偕紀念醫院精神科就診之診斷證明書為憑，距今時間
    相隔已達六年，難以遽信。何況，被告於警訊、偵查，及本院審理中三度應訊，
    均能詳細說明案發前後經過，並當庭明確供稱是請共同被告丙○○申辦大哥大「
    門號」，而非「手機」，顯見其意識清晰、記憶明確。再斟酌被告供稱其曾先後
    任職於飲水機工廠（從事組裝工作）、旅行社、淡水鎮公所（負責公墓及納骨塔
    業務）、快遞公司等情，足見被告工作能力並無受有影響。因此，本件尚無證據
    證明被告有心神喪失或精神耗弱之情事。
三、被告丁○○所為：
  (一)犯刑法第三百三十七條之侵占罪及刑法第二百十六條、第二百十條之行使偽造私
    文書罪。其利用利用無犯罪故意之丙○○而實施行使偽造私文書之犯罪，應為間
    接正犯。
  (二)其所犯上開二罪間，有方法結果之牽連關係，係牽連犯，應從一重之行使偽造私
    文書罪論處。
  (三)被告行為後，刑法第四十一條關於易科罰金之規定，業經立法院於九十年一月四
    日修正通過，並經總統於同年月十日明令公布，同年月十二日生效施行。比較新
    舊法結果，以新法有利於被告，自應適用新法，諭知易科罰金之折算標準。
  (四)審酌刑法五十七條規定，量處如主文所示之刑，並諭知易科罰金之折算標準（主
    文所記載三百元是銀元單位，折算新台幣為九百元）。
  (五)被告前未曾受有期徒刑以上刑之宣告，有臺灣高等法院檢察署刑案紀錄簡覆表在
    卷可稽，且犯罪後坦承犯行，態度良好，依刑法第七十四條第一款規定併宣告緩
    刑四年，以啟自新。
  (六)八十九年九月二十八日中華電信股份有限公司行動電話業務租用申請書上偽造之
    「乙○○」署押一枚，應依刑法第二百十九條宣告沒收。
貳、無罪部分
一、公訴意旨略以：被告丙○○與被告丁○○基於犯意聯絡，由被告丁○○將乙○○
    之國民身分證交由丙○○辦理中華電信公司行動電話門號，丙○○遂於前述時、
    地，委請不知情之店員甲○○代為申辦行動電話門號，並由丙○○於中華電信股
    份有限公司行動電話業務租用申請書上虛偽填載乙○○之簽名及丁○○所提供之
    帳寄住址、連絡電話等資料，足生損害於乙○○。因認被告丙○○亦涉有刑法第
    二百十六條、第二百十條之行使偽造私文書罪嫌。
二、按犯罪事實應依證據認定之，無證據不得推定其犯罪事實；又不能證明被告犯罪
    者，應諭知無罪之判決，刑事訴訟法第一百五十四條、第三百零一條第一項分別
    定有明文。又刑事訴訟上證明之資料，無論其為直接或間接證據，均須達於通常
    一般之人均不致有所懷疑，而得確信其為真實之程度，始得據為有罪之認定，若
    其關於被告是否犯罪之證明未能達此程度，而有合理懷疑之存在，致使無從形成
    有罪之確信，根據「罪證有疑，利於被告」之證據法則，即不得遽為不利被告之
    認定（參照最高法院七十六年臺上字第四九八六號判例）。
三、本件公訴人認被告丙○○涉有行使偽造私文書罪嫌，係基於下列證據：(1)告訴人
    乙○○指訴及證人甲○○之證詞，並有中華電信股份有限公司行動電話業務租用
    申請書、切結書等資料附卷足稽，(2)被告丙○○既明知丁○○叫其不要管該女子
    何人，顯可知該證件來路不正，仍為之代辦行動電話門號，謂其不知偽造文書情
    節，難以置信。
四、被告丙○○於本院審理時否認有行使偽造私文書犯行，辯稱：我是幫我同學甲○○作業績，才會幫丁○○申請大哥大門號，當初我有問乙○○是不是他女朋友？
    他就很曖昧的要我不要多問，我就以為乙○○是他的女朋友。我將乙○○的身分
    證交給甲○○，申請書等資料都是甲○○填寫的，我只是在申請書上代簽乙○○
    三個字而已。00000000是丁○○的電話，是丁○○將乙○○的身分證交
    給我時，我問聯絡電話、地址要如何填寫（因為之前甲○○有告訴我，要有這些
    資料），丁○○就告訴我這個電話。我真的不知道乙○○的身分證是丁○○撿到
    的等語。
五、本院認定被告丙○○無罪理由如下：
  (一)證人甲○○證稱：「我和他是同學，因為我有業績壓力，他就願意幫忙我。他說
    他剛好有同事要辦理門號。我本來是要請他的同事親自到我店裡來，後來我不知
    道為什麼，他的同事會請他帶證件到我店裡來。後來是在我的店裡辦門號的」、
    「我有問丙○○，為何你的同事的名字和證件不一樣，丙○○就對我說：那是同
    事拿給我辦的。丙○○後來又對我說：我有問我同事，可是我同事說，就拿這個
    去辦就對了。申請書上的資料都是我寫的，資料都是丙○○的同事提供的，因為
    丙○○的同事有寫一張紙條上，上面記載申請書上所必須記載的事項，我是照著
    那張紙條將資料填寫在申請書上的，紙條已經丟掉了。紙條上面的字不是丙○○
    的筆跡，是丙○○的同事的筆跡。我一直沒有和丙○○的同事碰過面」、「我確
    實有問過丙○○身分證如何來的，丙○○告訴我，那是他的同事拿給他的。而且
    我也有問丙○○：這女的和你的同事何種關係，丙○○回答：那應該是我同事的
    女朋友」等語（本院九十一年一月二十八日訊問筆錄）。
  (二)共同被告丁○○於警訊中供稱：「我請丙○○代辦門號」一語（偵查卷第四頁反
    面），續於本院審理時供稱：「丙○○是我以前所任快遞公司同事，他說辦電話
    免費，而我自己身上沒證件，所以才請他用這個證件辦理聲請行動電話（門號）
    ，拿給丙○○的證件是乙○○的證件，丙○○有問過乙○○的證件如何來，我跟
    他說證件是朋友的」（本院九十一年四月六日、四月十日訊問筆錄）。
  (三)由上述證詞對照可知，被告丙○○於收受被告丁○○所交付之乙○○身分證之際
    ，曾詢問證件來源，被告丁○○亦告知證件是朋友的一語，並交付其手寫的帳寄
    住址、聯絡電話，且被告丙○○亦將此事告知證人甲○○。因此，被告丙○○既
    已盡查證義務，即無與被告丁○○共同行使偽造私文書之犯意可言。縱使被告丙○○於偵查中供稱「我有問他陳女是何人，他叫我不要管，叫我幫他辦就對了」
    一語，仍無法以此遽認其有共同行使偽造私文書之犯行。
  (四)因此，本件關於被告丙○○是否犯罪之證明未能達確信之程度，仍有合理懷疑之
    存在，根據「罪證有疑，利於被告」之證據法則，即不得遽為不利被告丙○○之
    認定。此外，本院復查無其他積極證據，足以證明被告丙○○涉有行使偽造私文
    書犯行，既不能證明其犯罪，依前述說明，自應諭知無罪之判決。
參、適用法條
    刑事訴訟法第二百九十九條第一項前段、第三百零一條第一項，刑法第二條第一
    項前段、第三百三十七條、刑法第二百十六條、第二百十條、第二百十九條、第
    五十五條、第四十一條第一項前段、第七十四條第一款，罰金罰鍰提高標準條例
    第一條前段、第二條，判決如主文。
中      華      民    國    九十一    年      五      月      六      日
                                          法  官  劉以全
右正本證明與原本無異
如不服本判決應於送達後十日內向本院提出上訴狀
                                          書記官  廖舜宜
中      華      民      國    九十一    年      五      月      六      日
附錄本案所犯法條全文
中華民國刑法第三百三十七條
(侵占遺失物罪)
意圖為自己或第三人不法之所有，而侵占遺失物、漂流物或其他離本人所
持有之物者，處五百元以下罰金。
中華民國刑法第二百一十六條
(行使偽造變造或登載不實之文書罪)
行使第二百十條至第二百十五條之文書者，依偽造、變造文書或登載不實
事項或使登載不實事項之規定處斷。
中華民國刑法第二百一十條
(偽造變造私文書罪)
偽造、變造私文書，足以生損害於公眾或他人者，處五年以下有期徒刑。
